臺灣高等法院臺南分院刑事判決
　　　　　　　　　　　　　　 94年度矚上易字第238號　Ａ
上　訴　人
即　被　告　癸　○
上　訴　人
即　被　告　乙○○
選任辯護人　甲○○　律師
上　訴　人
即　被　告　丙○○
選任辯護人　蔡碧仲　律師
　　　　　　曾柏暠　律師
上　訴　人
即　被　告　辛○○
上列上訴人因恐嚇取財案件，不服臺灣嘉義地方法院93年度矚易
字第1號中華民國94年3月18日第一審判決（起訴案號：臺灣嘉義
地方法院檢察署93年度偵字第6101號），及臺灣板橋地方法院檢
察署檢察官移送併案審理（93年度偵字第19684號），提起上訴
，本院判決如下：
    主  文
原判決關於癸○、乙○○、丙○○、辛○○部分撤銷。
乙○○共同未經許可而出國，處有期徒刑參月；又共同連續意圖
為自己不法之所有，以恐嚇使人將本人之物交付，未遂，累犯，
處有期徒刑貳年參月。應執行有期徒刑貳年伍月。
癸○共同連續意圖為自己不法之所有，以恐嚇使人將本人之物交
付，未遂，各處有期徒刑貳年貳月。
辛○○共同連續意圖為自己不法之所有，以恐嚇使人將本人之物
交付，未遂，處有期徒刑貳年。
丙○○無罪。
    事  實
一、乙○○（綽號龍哥、小龍）前犯搶奪搶劫軍法案件、賭博罪
    、贓物罪、槍砲彈藥刀械管制條例案件，分別經法院判處有
    期徒刑12年、3年、10月、2年確定，嗣於民國77年及80年間
    ，經臺灣高等法院依中華民國七十七年罪犯減刑條例及中華
    民國八十年罪犯減刑條例，分別裁定減為有期徒刑8年、9月
    、2月15日、6月確定；另因殺人罪，經臺灣高等法院依中華
    民國七十七年罪犯減刑條例，改判處有期徒刑10年，經最高
    法院駁回上訴確定，再於80年間經臺灣高等法院依中華民國
    八十年罪犯減刑條例減為有期徒刑6年8月，並就上開5罪合
    併定應執行刑15年，於83年2月7日假釋，將於90年11月19日
    假釋期滿（假釋期滿未經撤銷，以已執行論）。乙○○明知
    應依法申請經許可始得出國，竟與姓名年籍不詳之成年人，
    共同基於違反出國應依法經核准之規定而出國之犯意聯絡，
    於91年6月間某日，由該姓名年籍不詳之成年人，從福建省
    金門縣某處海岸駕駛漁船，搭載乙○○偷渡至大陸地區廈門
    市，乙○○旋於91年間在廈門市認識辛○○（綽號小隻、志
    成）。又癸○、陳益華自90年間起，陸續在國內犯下擄人勒
    贖等案件，於92年11月9日偷渡至大陸地區廈門市（上開犯
    行均另案由原審法院審理中），並於當日經由姓名年籍不詳
    綽號阿忠及星哥之成年男子安排，認識乙○○及辛○○。
二、癸○、陳益華、乙○○、辛○○等人，共同基於意圖為自己
    不法所有之恐嚇取財之概括犯意聯絡，於93年6月上旬某日
    ，在大陸地區○○市○○路永昇花園大廈（下稱永昇花園大
    廈）1 樓乙○○住處，由乙○○提議並策劃對臺北市電影電
    視演藝業職業工會（下稱演藝工會）理事長戊○○、八大電
    視股份有限公司（下稱八大公司）總裁己○○及永同傳播股
    份有限公司（下稱永同公司）實際負責人庚○○等人實施恐
    嚇取財，而由癸○負責持槍拍攝恐嚇影帶；陳益華負責持槍
    拍攝恐嚇影帶、書寫恐嚇信件及撥打恐嚇電話；辛○○負責
    持攝影機拍攝恐嚇影帶並燒錄成光碟片、查詢戊○○及己○○與庚○○之電話號碼及地址、寄送恐嚇光碟及信件、拍攝
    演藝工會、八大公司與永同公司外觀照片等事；並預計如取
    得恐嚇金錢由癸○、陳益華、乙○○及中間聯絡人各分 1份
    ，另給辛○○吃紅。
  (一)於93年6月上旬某日，在大陸地區廈門市○○○○街（下稱
    富山女人街）10樓辛○○住處，由辛○○持攝影機拍攝癸○
    與陳益華未說話之畫面後，癸○先行離開，復由辛○○持攝
    影機拍攝陳益華口頭向己○○及庚○○各恐嚇新臺幣（下同
    ）5千萬元、向戊○○恐嚇1億元之影帶，乙○○並在旁觀看
    ，辛○○於拍攝完成旋將影帶播放給乙○○觀看，經乙○○
    許可後，由辛○○持往大陸廈門市某商店燒錄成光碟，嗣因
    未搭配槍彈演出，恐嚇效果不佳等因素，乃將上開恐嚇光碟
    片折毀。
  (二)乙○○於93年6月中旬某日，在其永昇花園大廈1樓住處，囑
    咐辛○○回臺可向不知情之丙○○詢問戊○○電話。辛○○
    於同年6月19日返台後，先於同年6月23日，前往臺北縣永和
    市○○路2號15樓丙○○所經營之九六科技股份有限公司（
    下稱九六科技公司），向不知情之丙○○問得戊○○所使用
    之0000000000號電話號碼，另撥打104查號專線查得八大公
    司（02）00000000號電話後，於同年6月25日，搭機前往大
    陸地區廈門市永昇花園大廈1樓乙○○住處，與乙○○及陳
    益華等人聚餐，餐後辛○○隨即向陳益華表示將於翌（26）
    日再次持槍彈拍攝恐嚇片。於翌（26）日中午12時許，癸○
    及陳益華前往富山女人街10樓辛○○住處，由辛○○持攝影
    機拍攝癸○、陳益華裝填子彈、持槍作射擊狀（槍彈未據扣
    案送鑑定，是否屬槍砲彈藥刀械管制條例之槍彈不明），及
    癸○恐嚇：「請你吃土豆（子彈）」等語之影帶後，嗣癸○
    先行離去，陳益華及辛○○旋轉往永昇花園大廈另棟9樓乙○○與其朋友共同租屋打牌處，隨後以上開影帶接續拍攝陳
    益華分別向戊○○恐嚇1億元、向己○○及庚○○各恐嚇5千
    萬元之畫面，拍攝完成後，由辛○○在附近商店將錄影帶燒
    錄成3片光碟。
  (三)於93年6月28日，辛○○與陳益華前往永昇花園大廈1樓乙○○住處，由乙○○草擬向戊○○、己○○及庚○○恐嚇：「
    我有寄一張CD片給您，您應該看過了吧！希望您把我當兄弟
    看待，千萬不要讓我不尊重您！千萬記得七月五日之前準備
    好。」之信件後，交給陳益華當場抄寫3紙恐嚇信，乙○○
    並向辛○○表示回臺後查明書寫戊○○、己○○及庚○○之
    地址，嗣因要求付款日期更改為7月8日，陳益華再於隔（29
    ）日，在廈門市永同昌大樓內，更改交款日期為7月8日後，
    重新繕寫3紙恐嚇信，並按捺指紋及簽名後交給辛○○攜回
    臺灣寄送，陳益華並交待辛○○拍攝演藝公會、八大公司及
    永同公司的照片，連同恐嚇信一起寄送。
  (四)於93年7月3日，丙○○與辛○○共同搭機返台，由某不知名
    之女子開車到松山機場接該2人，該名女子旋在機場前之敦
    化北路下車，由不知情之丙○○開車將辛○○載到臺北市○○路○○街口後丙○○即駕車離去，而辛○○下車後逕至信
    義路4段281號及456號抄下八大公司及永同公司地址，嗣又
    由撥打104查號專線查得演藝工會臺北市○○路○段2號3樓之
    地址，辛○○旋於同日中午12時許，前往臺北縣三重市○○
    路○段168號施樂事達電信聯盟元翊重陽店，請店員以電腦繕
    打列印收件人為「己○○、八大影視公司」、「戊○○、演
    藝工會」、「庚○○、永同傳播公司」及地址後，將收件人
    及地址剪貼在信封上，旋於同日下午1時50幾分許，在臺北
    縣三重市○○○路341號「我家牛排」店內，辛○○未依陳
    益華指示拍攝演藝公會、八大公司及永同公司照片附在信封
    內，即將3封裝有恐嚇戊○○、己○○及庚○○之光碟及信
    件，交由不知情之京風航空陸運快遞公司（下稱京風快遞）
    員工陳俊志寄送，並囑咐在當（5）日下午5時前送到，嗣該
    3 份恐嚇信件，先後分別於指定時間前送達。
  (五)辛○○同時於93年7月5日下午2時4分許，以0000000000號行
    動電話，撥打乙○○在大陸持用之00000000000號行動電話
    ，通知乙○○上述3封恐嚇光碟及信件於當日下午5時前會寄
    到，但信封內未附上演藝工會、八大公司及永同公司照片，
    並請乙○○先行測試行動電話撥打回臺之訊號，相互約定於
    翌（6）日開始撥打恐嚇電話。上述恐嚇光碟及信件於5日下
    午3、4時許，分別送達演藝公會、八大公司及永同公司，足
    以使戊○○、己○○及庚○○心生畏懼。辛○○繼於翌（6
    ）日上午出發前往廈門市準備與陳益華及乙○○會合，辛○○未抵達廈門市前，乙○○先於6日下午3時許，開車載陳益
    華前往廈門市沿海，由陳益華開始撥打（02）00000000號八
    大公司電話要找己○○，迨6日下午5時多辛○○抵達廈門市
    ，陳益華與辛○○再於當日下午6時47分起，在廈門市沿海
    ，由陳益華以辛○○先前交付其使用之0000000000易付卡撥
    打戊○○之0000000000號行動電話，要求戊○○必須在2天
    內給付1億元，並向戊○○表明可以透過關係找中間人聯絡
    如何付款。
三、陳益華另思及在臺期間曾將金飾售予臺北縣板橋市壬○○所
    經營之金瑞成珠寶公司及新竹市丁○○所經營之寶興銀樓，
    又與辛○○共同基於意圖為自己不法所有之恐嚇取財之概括
    犯意聯絡，由辛○○於93年6月上旬某日，在永昇花園大廈1
    樓乙○○住處，持攝影機拍攝陳益華口頭向壬○○及丁○○
    各恐嚇3百萬元之影帶，並在廈門市燒錄成光碟裝入信封後
    ，由辛○○帶回臺灣伺機寄送，陳益華並囑咐辛○○回臺查
    詢金瑞成珠寶公司及寶興銀樓之電話與地址。辛○○於93年
    6月19日返台後，先於同年6月21日，在臺中市○○路某泡沫
    紅茶店，交給廖建信上開裝有恐嚇光碟之信封2個，及記載
    金瑞成珠寶公司及寶興銀樓地址之便條紙，交待廖建信待其
    指示幫忙寄送，並告以上開2個信封，係陳益華要向銀樓借
    錢，如果不借要對他們不利等語，廖建信明知上開2個信封
    所裝光碟，係辛○○與陳益華供恐嚇取財之用，仍基於幫助
    他人恐嚇取財之犯意，先幫忙保管2片恐嚇光碟，並代寫「
    台北縣板橋市○○○路一三○號一樓、金瑞成珠寶公司收」
    、「新竹市○○街一五六號、寶興銀樓收」之信件封面，嗣
    於93年7月5日，由辛○○以0000000000號行動電話撥打廖建
    信之0000000000號電話多次，交代廖建信寄送上述2片恐嚇
    光碟，並至遲於6日下午寄到，於同年7月5日晚上9時許，廖
    建信前往超盟國際速遞京廣航空貨運有限公司臺中朝富站（
    下稱超盟速遞），以「李智成」名義，在寄送給金瑞成珠寶
    公司及寶興銀樓之超盟速遞簽單（一式5紙）各1份上，接續
    偽造「李智成」之簽名各1枚，偽造上開簽單之私文書後，
    行使交付予不知情之工作人員，寄送上開裝有恐嚇光碟之信
    封2個，足以生損害於「李智成」及超盟速遞，上開信封並
    分別於同年7月6日16時許，送達丁○○上址，及於同年7月7
    日中午12時許，送達壬○○上址。嗣辛○○於同年7月6日5
    時多，抵達廈門市與陳益華會合後，陳益華自當（6）日下
    午6時23分許起，在廈門市沿海，以0000000000號行動電話
    撥打（03）0000000號電話予丁○○家人，揚言如不給付3
    百萬元（經討價後減為2百萬元）將到該銀樓開槍等語；同
    日下午6時37分起，撥打（02）00000000號電話予壬○○，
    揚言如不在2天內給付3百萬元（經討價後減為2百萬元）將
    讓該銀樓關店等語，致壬○○、丁○○心生畏懼。
四、嗣經檢察官指揮警員查得癸○、陳益華、乙○○及辛○○行
    蹤後，於93年7月6日通知大陸公安在廈門市逮捕陳益華、乙○○及辛○○，於同年7月14日在珠海市逮捕癸○，並於同
    年7月27日在桃園縣大園鄉中正國際機場拘提辛○○，於同
    年9月23日在連江縣馬祖南竿機場拘提癸○、陳益華及乙○○，致癸○、陳益華、乙○○、辛○○等人恐嚇取財未得逞
    。
五、案經內政部警政署刑事警察局移送臺灣嘉義地方法院檢察署
    檢察官偵查起訴及臺灣板橋地方法院檢察署檢察官移送併案
    審理。
　　理  由
壹、癸○、乙○○、辛○○部分：
一、前揭事實業據被告乙○○、辛○○於本院審理中坦承不諱（
    陳益華、廖建信部分已經原審判決確定）；被告癸○對在富
    山女人街10樓辛○○住處，由辛○○持攝影機拍攝伊與陳益
    華的畫面2次，第1次拍攝時兩人沒有持槍彈也沒有說話，第
    2次拍攝時兩人有持槍彈，且伊有說「請你吃土豆」等語，
    其意思是要請對方吃子彈等情坦承不諱，惟矢口否認上揭犯
    行，辯稱：伊不曉得拍片是要給誰看，伊是好玩才會說請你
    吃土豆，不知道陳益華會拿去恐嚇，伊沒有參與恐嚇取財云
    云。惟查：
  (一)上開犯罪事實，業據被告陳益華及辛○○於偵查中結證綦詳
    ，並據被害人戊○○、庚○○、壬○○、丁○○於警詢時指
    述屬實，且經證人即被害人己○○之職員施棟樑、京風快遞
    員工陳俊志於警詢時證述在卷，另有寄給被害人戊○○及己○○之恐嚇信件影本各1紙、寄給被害人己○○及金瑞成珠
    寶公司之恐嚇信封各1紙、京風快遞簽單2紙、超盟速遞簽單
    4紙、恐嚇光碟翻拍照片5紙、被告陳益華所使用之00000000
    00號行動電話監聽譯文、被告辛○○所使用之0000000000號
    及0000000000號行動電話監聽譯文、遠東航空公司93年6月
    25日及立榮航空公司93年7月3日旅客艙單、被告乙○○入出
    境查詢結果各1份附卷可稽，並有寄給被害人庚○○之恐嚇
    光碟1片及恐嚇信件1紙扣案可資佐證，足認被告癸○、乙○○、辛○○確有上開犯行。
  (二)又按告訴人、證人之陳述有部分前後不符，或相互間有所歧
    異時，究竟何者為可採，法院仍得本其自由心證予以斟酌，
    非謂一有不符或矛盾，即應認其全部均為不可採信；尤其關
    於行為動機、手段及結果等之細節方面，告訴人之指陳，難
    免故予誇大，證人之證言，有時亦有予渲染之可能；然其基
    本事實之陳述，若果與真實性無礙時，則仍非不得予以採信
    ，最高法院著有74年臺上字第1599號判例可資參照。本件恐
    嚇戊○○等人部分，被告陳益華及辛○○對於究係何人策劃
    本案、何人提議拍攝恐嚇光碟、恐嚇金額何人所定、拍攝時
    間、第1次拍攝光碟之恐嚇金額及對象、第1次拍攝之恐嚇光
    碟為何折毀、何人提議第2次拍攝恐嚇光碟、恐嚇信內容何
    人所想、恐嚇光碟內容何人所想等事實，就其個人證詞前後
    對照，雖有部分不符之處，或是兩人之證詞有部分歧異，然
    受限於人之記憶力、各個證人之陳述表達能力、問話者訊問
    問題之方式及證人對問題之理解能力，自難期待其等之證詞
    前後均能完全相符或是互相對照均完全相同，參以被告陳益
    華及辛○○就上開犯罪事實之證詞，互相對照既大致相符，
    且與上開其餘證據相符，從而其等之證詞雖就分工及恐嚇過
    程等細節性、枝節性問題有上揭相異處，揆諸前揭判例，被
    告陳益華及辛○○所為之證詞仍難認不具證據價值，本院仍
    得採信其等之證詞，並據認定被告癸○、乙○○參與恐嚇被
    害人戊○○等人之犯行。
  (三)次按刑法第346條第1項之恐嚇取財罪，其所謂恐嚇，指凡一
    切言語、舉動足以使人生畏怖心者均屬之，而該言語或舉動
    是否足以使他人生畏怖心，應依社會一般觀念衡量之，如行
    為人之言語、舉動，依社會一般觀念，均認係惡害之通知，
    而足以使人生畏怖心時，縱被害人心理狀態特別，不因而畏
    怖，仍不能不認為行為人已著手實行恐嚇取財犯行，自應成
    立該罪之未遂犯。且按刑法恐嚇取財罪以意圖為自己或第三
    人不法之所有，以惡害通知使人心生畏懼而交付財物即足當
    之，不以被害人無不法行為存在為要件。最高法院分別著有
    84 年度台上字第813號判例、82年度台上字第2707號判決可
    資參照。本件寄送給戊○○、己○○及庚○○之恐嚇光碟，
    有癸○持槍並恫稱：請你吃土豆等語之畫面，並由被告陳益
    華撥打電話恐嚇戊○○；而寄送給壬○○、丁○○之恐嚇光
    碟由被告陳益華向其等要錢之畫面，並由被告陳益華撥打電
    話恫稱如不給錢，即要為上開不利之行為，是被告癸○及陳
    益華之行為，依社會一般觀念，均認係惡害之通知，而足以
    使人生畏怖心，是縱上開被害人有因癸○等人已遭逮捕等原
    因，而未因此心生畏懼，然癸○、乙○○、辛○○等與已判
    決確定之陳益華仍係已著手實行恐嚇取財之犯行無訛。又本
    件寄送給八大公司己○○之恐嚇光碟，寄送到八大公司時，
    適己○○人在國外，而由其公司職員代為向警方報案一節，
    業據證人施棟梁於警詢時證述在卷，然該恐嚇光碟既已送達
    八大公司，應認惡害之通知已達到於己○○，且對於遭恐嚇
    一事，其公司職員應無不向己○○報告之理。
  (四)又被告癸○雖否認知悉拍攝光碟，係為恐嚇被害人戊○○、
    己○○及庚○○之用，並以上詞置辯，而陳益華於原審法院
    審理時亦供稱：「（癸○是否知道拍攝光碟的用途？）我只
    告訴癸○要拍光碟用，並沒有告訴他要做何用，他也沒有問
    我要做何用。」云云（原審院卷3第175頁），然被告癸○於
    原審法院調查時即供承：伊有拍過恐嚇戊○○等人的VCD ，
    是陳益華來找伊，說要拍1部片子去恐嚇，剛開始伊說不要
    ，然後他說大家兄弟在外甘苦（台語），不然怎麼辦，後來
    伊就同意了，辛○○就來拍了，還提供拍攝的槍枝等語（原
    審法院93年度聲羈字第115號卷第28頁），而陳益華於警詢
    時亦證稱：乙○○打電話給伊叫癸○來，本來伊與癸○2 個
    人都反對拍攝恐嚇光碟等語（93年度偵字第6101號偵卷第1
    卷第147頁反面，下稱第6101號偵卷1），而被告癸○可朋分
    恐嚇金額1股一節，亦據陳益華於偵訊時結證屬實（第6101
    號偵卷1第193頁），足認被告癸○明知拍攝光碟係為恐嚇取
    財之用，並可朋分恐嚇金額。參以陳益華於原審審理時亦供
    稱：伊與癸○從小就有默契互相信任等語（原審卷3第172
    頁），是被告癸○與陳益華既係好友且感情彌篤，被告癸○
    豈有不詢問被告陳益華拍攝光碟用途之可能，而陳益華亦豈
    會未告以被告癸○光碟用途，且2人彼此並無仇怨，陳益華
    當無故意陷害被告癸○入罪之理。再者，陳益華於原審法院
    審理時供稱：辛○○找伊拍第2次時，伊與癸○有問他為何
    要拿槍，因為拿槍彈拍攝會有問題，癸○也知道嚴重性，但
    最後辛○○說之前拍攝的不好，沒有拿槍效果不好，所以伊
    、癸○與辛○○在女人街那邊有點爭執，但辛○○說服伊與
    癸○，還是由辛○○提供槍枝拍完片等語（原審卷3第174、
    175頁），是被告癸○既認持槍彈係很嚴重的事，豈有未加
    以詢問拍攝光碟作何用途之可能，且在爭執過程，對於為何
    前次拍攝之效果不佳，何以要持槍彈拍攝光碟，拍攝光碟何
    用，該3人定當有所討論，被告癸○又豈會毫無所悉，且又
    為何會說出「請你吃土豆」即要請對方吃子彈等語，從而被
    告癸○於原審法院審理時翻異前詞，而為上開辯解，顯係卸
    責之詞，委無足採。
  (五)另被告乙○○雖於原審審理中否認參與被害人恐嚇戊○○、
    己○○及庚○○部分之犯行，並以上詞置辯，然查：
  1.被告辛○○就被告乙○○參與本件犯行，已於偵訊時結證綦
    詳，且除上開細節性之事實外，餘核與陳益華於偵訊時結證
    之情節互核大致相符。揆以被告辛○○於原審法院審理時結
    證稱：伊與乙○○沒有糾紛或恩怨，他是比較照顧伊的老哥
    哥。伊到大陸時常去找乙○○，有時候會過去乙○○住處吃
    飯，或是到九樓與朋友玩牌等語（原審卷3第51、52、66 頁
    ），足認被告辛○○與乙○○並無仇怨，且被告乙○○對於
    被告辛○○照顧有加，是依常理判斷，被告辛○○當無陷害
    被告乙○○之理。觀諸被告辛○○於93年7月27日警詢時對
    於犯案之情節之供述，猶為避重就輕之詞，然對於被告乙○○是否涉案一節，則明確供稱：恐嚇戊○○、己○○及綽號
    「土哥」（即庚○○）男子部分，是陳益華跟「龍哥」要伊
    幫忙，在被大陸公安抓到後，伊才知道「龍哥」之真實姓名
    是乙○○等語（內政部警政署刑事警察局刑案偵查卷宗第27
    頁，下稱警卷），核與其於偵訊時之證詞相符，被告辛○○
    就被告乙○○有參與恐嚇取財犯行之前後供述及證詞均屬一
    致。綜上足認被告辛○○於偵訊時之證詞，應堪採信。
  2.又被告辛○○於93年7月5日下午2點4分許，以其0000000000
    號行動電話撥打被告乙○○00000000000號行動電話一節，
    此為被告辛○○於原審法院審理時證述在卷，並為被告乙○○於原審法院審理時所供承，而兩人於上揭通話中，有下列
    對話「被告乙○○：今天寄的？相片呢？被告辛○○：一樣
    ，沒，有住址。被告乙○○：你住址有說給他？被告辛○○
    ：沒啦，因為我們寄過去是有住址的，他說那不用。剩下那
    些有行動的，我們就叫他先看，看什麼時候我們會打。被告
    乙○○：你幾點寄的？被告辛○○：5點會到，3個都一樣。
    」等情，有上開監聽譯文1份在卷可參（93年度偵字第4350
    號偵卷第49頁反面，下稱第4350號偵卷），並據被告辛○○
    於偵查中結證稱：「（7月5日3封恐嚇信件幾點寄出？）在
    下午1點50幾分寄的，寄出去5、6分後我有打電話跟乙○○
    聯絡。」「（93年7月5日14時4分乙○○談到『相片呢？』
    是何意？）本來是陳益華有叫我要拍八大與演藝公會、永同
    公司的照片，連同恐嚇一起寄，後來沒拍，所以乙○○才會
    問相片的事。」等語（第6101號偵卷2第28、29頁）及於原
    審法院審理時結證稱：恐嚇光碟寄出之後，伊打電話到大陸
    給乙○○，告訴他東西（指光碟）已經寄出去了，並請他轉
    告陳益華等語（原審卷3第56頁），且核與被告陳益華於偵
    訊時證述之情節相符，是以被告乙○○倘未參與犯行，其何
    以知悉被告辛○○寄送恐嚇光碟之事，且為何會主動詢問被
    告辛○○有無拍攝演藝公會、八大公司及永同公司之照片一
    同寄送，而被告辛○○又何須於寄送恐嚇光碟後，隨即告知
    被告乙○○。
  3.再者，被告乙○○於被告辛○○回答5點會到後，在上揭通
    話中，有下列對話「乙○○：那明天再打啦。被告辛○○：
    也是可以啦。被告乙○○：明天打啦，有時候不是他接到的
    。被告辛○○：好啦。不過你們要提早過去那邊試好。被告
    乙○○：明天中午打啦。被告辛○○：訊號要試好。」等情
    ，並有上開監聽譯文1份在卷足參（第4350號偵卷第49頁反
    面），且據被告辛○○於偵查中結證稱：伊的意思是通知乙○○跟陳益華講，明天7月6日去打恐嚇電話，因為陳益華的
    電話很複雜，伊不太喜歡打等語（第6101號偵卷2第14頁）
    ，足見被告乙○○與辛○○約定好翌（6）日再由被告陳益
    華撥打恐嚇電話。揆諸被告陳益華於93年7月6日下午3時許
    ，撥打（02）00000000號八大公司電話要找己○○，再於當
    日下午6時47分起，在廈門市沿海，以0000000000行動電話
    撥打戊○○之0000000000號行動電話等情，業據被告陳益華
    供認不諱，並有陳益華之監聽譯文1份附卷可稽，益見被告
    乙○○有將翌（6）日撥打恐嚇電話之事轉告被告陳益華。
    雖被告乙○○對於上開通話內容，於原審法院審理時辯稱：
    通話時間那麼久了，伊也記不清楚，譯文的內容也很含糊，
    伊也看不懂。辛○○問什麼，伊就照他問的回答云云（原審
    卷3第94頁），然觀諸上開對話，被告乙○○與辛○○之對
    話內容前後連貫，且被告辛○○在上揭通話中，雖未直接說
    出寄送恐嚇光碟，然被告乙○○不僅未詢問是寄送何物，反
    而主動詢問有無拍攝演藝公會、八大公司及永同公司之照片
    一同寄送，並提議明日再撥打電話，足認被告乙○○並非按
    照被告辛○○之問題回答，且通話當時亦清楚知道被告辛○○當日寄送何物，並且決定明日再撥打恐嚇電話，是上揭通
    話內容核與犯罪事實相符，從而被告乙○○上揭辯解，顯係
    避重就輕之詞，尚非可採。
  4.被告辛○○於原審法院審理時結證稱：93年6月初拍光碟時
    ，乙○○是在伊與陳益華整個拍完後才來的，他不知道其等
    要作什麼。伊不知道本件是誰主謀策劃的，也不知道乙○○
    有無參與。在93年7月5日下午2時4分通話乙○○談到「相片
    呢？」，是伊自己推測才這樣回答云云（原審卷3第53、55
    、66、68頁），然而被告辛○○上開證詞，除與其在偵訊時
    之證詞不同，亦與被告陳益華於偵訊時之證詞不符，且核與
    監聽譯文之通話內容不一致，已難令人採信，參以被告辛○○於原審法院審理時就其於偵訊時有關被告乙○○部分之證
    詞仍證稱實在（原審卷3第58頁），則其於偵訊時之證詞應
    與事實相符。此外，被告辛○○於原審法院審理時又供稱：
    伊是看了檢察官拿陳益華的筆錄給伊看，以為乙○○也有參
    與，檢察官問伊時伊才補充下去云云（原審卷3第98頁），
    然被告辛○○早於93年10月5日偵查時即證述被告乙○○有
    參與恐嚇取財犯行，而被告陳益華卻是於93年11月2日警詢
    時才證稱被告乙○○有參與，是被告辛○○上開供詞，委無
    可採。從而被告辛○○於原審法院審理時就有利於被告乙○○部分之證述及供述，均核與事實不符，顯屬迴護被告乙○○而故為避重就輕及虛偽之陳述，尚難令人置信。
  5.被告陳益華於94年3月1日原審法院審理時結證稱：伊只知道
    伊、辛○○及癸○3人有參與，至於有無其他人參與伊不清
    楚。伊係因被武警抓到時，乙○○的張姓大陸女友向武警說
    有看到伊持槍，因為伊交不出槍，所以武警就對伊刑求，而
    且武警也對伊說乙○○也這樣講，所以伊越聽越生氣，因此
    才要報復乙○○，才會在警偵訊時提及乙○○涉案云云（原
    審卷3第24、28頁），並就有關被告乙○○部分為否認或是
    避重就輕之證詞，而被告乙○○於原審法院審理時亦辯稱：
    因為當時陳益華他們在永昇花園大廈九樓拍片，被伊女友看
    到，伊告訴他們拿槍枝在大陸會害很多人，後來他們被武警
    抓到被刑求，伊女友也有被抓去，後來供出陳益華及癸○有
    拿槍，陳益華就因此懷恨在心云云（原審卷3第85頁），然
    被告陳益華於偵訊時證述之情節，除上開細節性之事實，與
    被告辛○○於偵訊時之證述不符外，餘均互核大致相符，並
    與上揭監聽譯文等證據相符，倘被告陳益華係出於報復被告
    乙○○而故為虛偽證述，何以其證述之情節，會恰巧與被告
    辛○○於偵訊時之證詞及上揭證據大致相符。參以被告陳益
    華於93年12月21日原審法院準備程序時仍供稱被告乙○○係
    共犯（原審卷1第136頁），則其在原審法院審理時始否認被
    告乙○○參與犯行，已難令人採信。是故被告陳益華於偵查
    中之證述，核與事實相符，並非虛偽證述，則其於原審法院
    審理時始翻異前詞，為有利於被告乙○○之證述，顯係迴護
    被告乙○○之詞，尚非可採。
  (六)又被告乙○○未經申請核准而出國部分：查被告乙○○係83
    年2月7日假釋，假釋後保護管束至90年11月19日止期滿，其
    自90年4月12日起按月均依規定向觀護人報到，至90年11月
    15日，有被告乙○○因台灣板橋地方法院檢察署83年執護字
    第395號保護管束事件書面報告表，及台灣板橋地方法院檢
    察署94年7月29日板檢榮束83年執護395字第56117號函附本
    院卷可稽，該函載明保護管束至90年11月19日止，故被告乙○○並非經判處有期徒刑以上之刑確定，尚未執行完畢在假
    釋期間，而未經核准禁止出國之情形，而係未應依法申請經
    核准許可而出國，原審法院認定顯有違誤，合先敘明。
  (七)綜上所述，被告辛○○就上開犯行及被告乙○○就未經依法
    申請許可而出國部分之自白，均核與事實相符；被告癸○、
    乙○○就恐嚇戊○○等人部分之上開所辯，均係卸責之詞，
    不足採信。本件事證明確，被告等人之犯行均堪認定。
二、論罪科刑部分：
  (一)查被告癸○、乙○○、辛○○與已判決確定之陳益華等人，
    雖已著手於恐嚇取財行為之實施，惟未生取得財物之結果，
    其犯罪尚屬未遂，核其等所為，均係犯刑法第346條第3項、
    第1項之恐嚇取財未遂罪。又被告乙○○未應依法申請經許
    可而出國，係犯入出國及移民法第54條之罪（依入出國及移
    民法施行細則第2條：「本法所稱入出國，在國家統一前，
    係指入出台灣地區」之規定，被告乙○○出境台灣地區，自
    違反上開規定），前揭行為雖亦合於國家安全法第6條第1項
    之犯罪構成要件，惟入出國及移民法於88年5月21日經總統
    公布，經行政院定於同日施行，該法就未應依法申請經許可
    而出國設有第54條規定處罰，與前所公佈施行之國家安全法
    第6條第1項為法規競合，而其法定刑度復與國家安全法第6
    條第1項相同，就該法第1條立法意旨所示，其專就入出國管
    理事項所設規範，應優於其他法律之適用，依特別法優於普
    通法、後法優於前法之原則，應適用入出國及移民法第54條
    論處，檢察官認應適用國家安全法第6條第1項規定，容有誤
    會，起訴法條應予變更。
  (二)被告乙○○就違反入出國及移民法之犯行，與姓名年籍不詳
    之成年人；被告癸○、陳益華、乙○○、辛○○與陳益華，
    就恐嚇戊○○、己○○及庚○○部分；被告辛○○人就恐嚇
    壬○○及丁○○部分與陳益華，彼此間有犯意聯絡及行為分
    擔，均為共同正犯。被告辛○○（與已判決確定之廖建信）
    分別利用不知情之快遞公司員工寄送恐嚇光碟及信件，均為
    間接正犯。被告癸○、乙○○、辛○○與陳益華等人，前後
    多次以寄送恐嚇光碟、撥打恐嚇電話之方式，而為恐嚇取財
    未遂犯行，時間緊接，犯罪構成要件相同，顯係基於概括犯
    意反覆為之，為連續犯，應論以1罪，並加重其刑。被告乙○○所犯上開2罪，犯意各別，犯罪要件互殊，應予分論併
    罰。
  (三)又被告乙○○前犯搶奪搶劫軍法案件、賭博罪、贓物罪、槍
    砲彈藥刀械管制條例案件，分別經法院判處有期徒刑12年、
    3年、10月、2年確定，嗣於77年及80年間，經臺灣高等法院
    依中華民國七十七年罪犯減刑條例及中華民國八十年罪犯減
    刑條例，分別裁定減為有期徒刑8年、9月、2月15日、6月確
    定，另因殺人罪，經臺灣高等法院依中華民國七十七年罪犯
    減刑條例，改判處有期徒刑10年，後經最高法院駁回上訴確
    定，於80年間經臺灣高等法院依中華民國八十年罪犯減刑條
    例減為有期徒刑6年8月，並就上開5罪合併定應執行刑15年
    ，於83年2月7日假釋，於90年11月19日假釋，假釋期滿未經
    撤銷，以已執行論，此有臺灣高等法院被告全國前案紀錄表
    附卷（偵查卷）可稽，其於有期徒刑之執行完畢，5年以內
    再犯本件恐嚇取財未遂之有期徒刑以上之罪，為累犯，是就
    恐嚇取財未遂部分，應依刑法第47條之規定，遞加重其刑。
    另被告癸○、乙○○、辛○○等人，雖已著手於恐嚇取財行
    為之實施，惟既尚未生犯罪之結果，而屬未遂犯，爰依刑法
    第26條前段規定，減輕其刑，並先加後減之。
  (四)原審因認被告癸○、乙○○、辛○○等犯行罪證明確予以論
    科固非無見，惟查(1)按被告乙○○因台灣板橋地方法院檢察
    署83年執護字第395號保護管束事件，保護管束至90年11月
    19日止（有台灣板橋地方法院檢察署94年7月29日板檢榮束
    83年執護395字第56117號函附本院卷可稽），乙○○係於保
    護管束後之91年6月間某日，始由姓名年籍不詳之成年人，
    從福建省金門縣某處海岸駕駛漁船，搭載乙○○偷渡至大陸
    地區廈門市，原審誤為90年6月間某日偷渡至大陸，顯有疏
    失，又被告乙○○係假釋期滿後，始未經許可出國，並非經
    判處有期徒刑以上之刑確定，尚未執行完畢在假釋期間，而
    未經核准禁止出國之情形，審法院認定亦顯有未合，已如前
    述。(2)共同被告丙○○院未參與本件恐嚇犯行（詳如後述）
    ，原審認被告癸○、乙○○、辛○○與丙○○為共同正犯，
    亦有未合，以上原審疏未詳查，自有違誤，被告癸○上訴意
    旨否認犯罪，乙○○、辛○○認量刑太重指摘原判決不當，
    雖均無可取，然原判決既有可議，自應由本院將關於被告癸○、乙○○、辛○○部分及乙○○執行刑撤銷改判。
  (五)爰分別審酌被告癸○、乙○○、辛○○等人，不思正途為圖
    私利之犯罪動機，犯罪之手段，恐嚇金額甚鉅，對被害人造
    成之心理壓力，並嚴重危害社會治安，暨被告乙○○、辛○○於本院審理中坦承犯行；被告癸○否認犯行之犯後態度；
    等犯後態度等一切情狀，各量處如主文所示之刑，及就被告
    乙○○部分定其應執行之刑。雖起訴檢察官就被告癸○、乙○○、辛○○等人，各求處有期徒刑2年6月，惟被告乙○○
    另涉犯入出國及移民法、該3人恐嚇取財未遂部分犯行之次
    數及犯後態度等並非相同，是尚難量處一致之刑度，本院認
    以量處如主文所示之刑為宜，應併敘明。
貳、被告丙○○部分：
一、公訴意旨略以：被告丙○○與癸○、陳益華、乙○○、辛○○等5人，共同基於意圖為自己不法所有之恐嚇取財之概括
    犯意聯絡，於93年6月上旬某日，在大陸地區○○市○○路
    永昇花園大廈（下稱永昇花園大廈）1樓乙○○住處，由乙○○提議並策劃對臺北市電影電視演藝業職業工會（下稱演
    藝工會）理事長戊○○、八大電視股份有限公司（下稱八大
    公司）總裁己○○及永同傳播股份有限公司（下稱永同公司
    ）實際負責人庚○○等人實施恐嚇取財，而由癸○負責持槍
    拍攝恐嚇影帶；陳益華負責持槍拍攝恐嚇影帶、書寫恐嚇信
    件及撥打恐嚇電話；辛○○負責持攝影機拍攝恐嚇影帶並燒
    錄成光碟片、查詢戊○○及己○○與庚○○之電話號碼及地
    址、寄送恐嚇光碟及信件、拍攝演藝工會、八大公司與永同
    公司外觀照片等事；丙○○負責安排中間聯絡人以取得恐嚇
    金錢。並預計如取得恐嚇金錢將分成5份，其中癸○、陳益
    華、乙○○、丙○○及中間聯絡人各分1份，另給辛○○吃
    紅，並進而實施等犯行（詳如起訴書事實欄所載）。因認被
    告涉有刑法第346條第3項、第1項之恐嚇取財未遂罪嫌。
二、訊據上訴人即被告丙○○矢口否認上開犯行，並辯稱：本件
    恐嚇光碟案，伊從頭到尾都不知情，辛○○是要索取藝人的
    資料，才向伊要戊○○的電話，而且監聽譯文內容都沒有提
    到光碟或恐嚇的事，伊自己開公司並不缺錢，根本不需要恐
    嚇取財云云。
三、公訴意旨及原審認定被告丙○○與同案被告癸○、陳益華、
    乙○○、辛○○、廖建信等人共同涉犯恐嚇取財未遂，無非
    以：(1)被告辛○○所使用之000000000號行動電
    話九十三年七月三日及五日監聽譯文一份。(2)遠東航空公司
    九十三年六月二十五日及立榮航空公司九十三年七月三日旅
    客艙單各一份。(3)共同被告辛○○及陳益華之供述。資為論
    據。惟查：
（一）有關證據能力部分：
　    (1)依證人保護法施行細則二條規定，依本法第三條規定受
　　　　保護之證人，於受保護前應書立切結書，表明願在偵查
　　　　或審理中到場作證，依法接受對質及詰問。此程序旨在
　　　　確保受保護人在偵查或審理中到場作證，依法接受對質
　　　　及詰問，係屬絕對應遵循之強制規定，蓋證人保護法第
　　　　一條即開宗明義地揭示除「為保護刑事案件及檢肅流氓
　　　　案件之證人，使其勇於出面作證，以利犯罪之偵查、審
　　　　判，或流氓之認定、審理」外，「並維護被告或被移送
　　　　人之權益」，兩項法益不可偏廢；復依同法第三條規定
　　　　，依本法保護之證人以願在檢察官偵查中或法院審理中
　　　　到場作證，陳述自己見聞之犯罪或流氓事證，「並依法
　　　　接受對質及詰問之人為限」。職是，為防止同案被告為
　　　　一己之私，為不實證供，故給予被告對質及詰問之相對
　　　　權利，原審認證人保護法及證人保護法施行細則均未規
　　　　定未經具結之訊問即無證據能力，且此程序之違背已於
　　　　嗣後同年10月12日使其書立切結書而予補正，則93年10
        10月５日之偵訊證詞應有證據能力云云，顯與上開立法
        本旨有違。
　    (2)本件警方雖於93年10月５日17時17分起，以「嘉義地檢
        署檢察官指揮警方依照證人保護法規定向你訊問，你是
        否願意？」，經同案被告辛○○獲允後，即開始制作警
        訊筆錄，同日晚上８時，指揮警方依照證人保護法規定
        制作筆錄之檢察官復諭知被告辛○○如於偵查中供述與
        本案案情有重要關係之待證事項或其他共犯之犯罪事證
        ，因而得以追訴本案之其他共犯者，同意就被告辛○○
        因供述所涉之犯罪，減輕其刑。且經檢察官以「依照證
        人保護法規定以證人身分訊問你，有無意見？經被告辛○○允稱：「願意當秘密證人。」，且於庭訊末詢問有
        無補充時，復請求檢察官、法官，與接觸本案的所有相
        關人，要依法對我的身分保密，且請求法官判決「有期
        徒刑六個月以內」等情，有該兩次秘密證人筆錄在卷可
        參。惟於93年11月29日上午10時56分，被告辛○○主動
        至嘉義地檢署向承辦檢察官表示，請求放棄秘密證人的
        身分，並請求檢察官以被告身分傳喚他云云。嗣於93年
        12月24日，即公訴人欲提出起訴補充理由書前，又再次
        訊問辛○○關於秘密證人身分一事，辛○○於當次庭訊
        時明確表達欲放棄秘密證人之身分，並供稱：「（你之
        前為什麼要做秘密證人？）我以為秘密證人與陳益華他
        當一般證人一樣，所以那時候才會作證。」，並強烈要
        求檢察官不要提出先前偵查中其作證之筆錄，惟公訴人
        仍將辛○○以秘密證人身分所為之偵查筆錄列於起訴補
        充理由書中。足見該部分之筆錄已嚴重悖離證人保護法
        之規定與立法法益，況且證人辛○○係於檢察官諭知得
        減輕其刑始願做秘密證人，是此供述難謂無利誘之嫌，
        另其嗣後又明確要求檢察官不要提出先前偵查中其作證
        之筆錄於審理中到場作證，接受對質及詰問。按憲法第
        16條保障人民之訴訟權，就刑事被告而言，包含其在訴
        訟上應享有充分之防禦權。刑事被告詰問證人之權利，
        即屬該等權利之一，且屬憲法第八條第一項規定「非由
        法院依法定程序不得審問處罰」之正當法律程序所保障
        之權利。故為確保被告對證人之詰問權，證人於審判中
        ，應依法定程序，到場具結陳述，並接受被告之詰問，
        其陳述始得作為認定被告犯罪事實之判斷依據，況且證
        人辛○○於嗣後原審審理中經詰問亦否認擔任秘密證人
        時之證言，又其於原審審時經詰問之證言，核與乙○○
        、癸○等所證情節大致相符，是其為秘密證人時之證言
        亦有可疑，與刑事訴訟法第159條之1第2項之規定不合
        ，從而該部分已嚴重悖離證人保護法之規定與立法法益
        之筆錄，顯然不具證據能力，應予排除。
　    (3)依92年２月６日修正公布，並於同年９月１日施行之刑
        事訴訟法第159條第1項規定「被告以外之人於審判外之
        言詞或書面陳述，除法律有規定者外，不得作為證據。
        」考其立法意旨係以刑事訴訟法此次修正，酌採英美之
        傳聞法則，以保障被告之反對詰問權，使配合修正強化
        之交互詰問制度，求得實體真實之發現並達保障人權之
        境界。又「法院就被告本人之案件調查共同被告時，該
        共同被告準用有關證人之規定。」刑事訴訟法第287 條
        之２亦定有明文。再者，刑事訴訟法第161條業於91 年
        2月8日修正公布，於同年月10日施行，修正後同條第一
        項規定：「檢察官就被告犯罪事實，應負舉證責任，並
        指出證明之方法」。因此檢察官對於起訴之犯罪事實，
        應負提出證據及說服之實質舉證責任。倘其所提出之證
        據，不足為被告有罪之積極證明，或其闡明之證明方法
        ，無從說服法官以形成被告有罪之心證，基於無罪推定
        之原則，即應為被告無罪判決之諭知，此有最高法院91
        年度台上字第5597號、92年度台上字第128號、第711號
        判決意旨可資參照。足見刑事訴訟法修正後，檢察官對
        於起訴之犯罪事實，應負實質舉證責任，其所提證據之
        證明力必須達於使法院確信起訴之犯罪事實為真實程度
        ，倘其證明力尚未達到此一程度，而有合理懷疑存在者
        （最高法院76年台上字第4986號判例意旨參照），既無
        從說服法官以形成被告有罪之心證，即係未盡其舉證責
        任，基於無罪推定及被告無自證無罪之原則，即應為被
        告無罪判決之諭知，此一見解亦為近期最高法院刑事庭
        會議決議所採。
（二）復查：
　　　(1)本件原審認被告丙○○與癸○、陳益華、乙○○、辛○○等５人，共同基於意圖為自己不法之恐嚇取財之概括
　　　　犯意聯絡，於93年６月上旬某日，在大陸地區○○市○○路永昇花園大廈一樓乙○○住處，由乙○○提議並策
    　　劃對戊○○等人實施恐嚇取財……丙○○負責安排中間
      　聯絡人以取得恐嚇金錢，並預計如取得恐嚇金錢將分成
        ５份，其中癸○、陳益華、乙○○、丙○○及中間聯絡
        人各一份，另給辛○○吃紅云云。惟遍覽卷內不論人證
        、物證資料，悉無被告丙○○與癸○、陳益華、乙○○
        、辛○○等５人，於93年６月上旬某日，在大陸地區○○市○○路永昇花園大廈一樓乙○○住處共同謀議之證
        據，而所謂「並預計如取得恐嚇金錢將分成５份，其中
        癸○、陳益華、乙○○、丙○○及中間聯絡人各一份，
        另給辛○○吃紅」云云，唯一證據亦僅係同案被告陳益
        華於93年11月25日偵查中所證述，不得資為認定被告丙○○不利之惟一證據，況該預計如何分贓之比例亦與卷
        內另一由同案被告辛○○於警訊初供「陳益華說：『如
        果有拿到錢，會拿給我贓款總額三成。』云云有間，且
        陳益華嗣於原審亦已結證，在偵查中伊沒有說到丙○○
        分一股，因伊不認識丙○○，也不知道丙○○扮演何種
        角色等語明確。
      (2)同案被告辛○○於警訊初供稱：「（問：恐嚇案由何人
        提議？）恐嚇新竹寶鑫銀樓及板橋金瑞成銀樓是陳益華
        單獨要找我幫他忙的，因為他們出入不方便，要我幫他
        們帶信。另恐嚇戊○○、己○○及綽號『土哥』男子部
        分是陳益華跟『龍哥』要我再幫他忙的。」、「（你們
        恐嚇所得如何分贓？）陳益華說：『如果有拿到錢，會
        拿給我贓款總額三成。』」、「（你回來寄恐嚇信的時
        候，有無請他人幫忙？）沒有。」、「（丙○○在恐嚇
        案中扮演中之角色為何？）丙○○扮演的角色我不知道
        。」等語明確（93.7.27警訊筆錄），對於被告丙○○
        並無涉及本案恐嚇取財一情，已供證綦詳。且於原審復
        供證上情不移，辛○○稱：「其他被告部分是推測而已
        （原審卷三第10頁）、（問：當天乙○○與丙○○是否
        有在房間內會談？）他們好像是在房間門口聊天，聊幾
        分鐘，至於聊天內容我不知道（原審卷三第54頁）、（
        問：為何要打電話給丙○○通知他東西下午五點就到？
        ）我不是跟他說光碟，我是跟他說藝人的報價下午兩點
        多寄五點多就到了。（問：你之前在檢察官偵訊中及羈
        押庭法官前所言是否實在？）關於丙○○部分是我自己
        推測的，其他部分都實在。你推測哪些？）因丙○○之
        前有幫忙過我，我自作聰明以為丙○○有參與本案件，
        我才自推斷，我就騙丙○○說我要拍做生意的廣告，向
        他取得戊○○的電話，所以我才打電話給丙○○東西寄
        出去了，因為乙○○與陳益華給我一種感覺讓我推測丙○○有參與這件事情（原審卷三第58、59頁）、（問：
        到底乙○○給你何種訊息感覺他有參與？）因為乙○○
        告訴我說要電話就去找丙○○，而且丙○○到大陸時與
        乙○○在房間門口聊天，所以我才感覺丙○○有涉案（
        原審卷三第72頁）。至所謂被告丙○○與乙○○在房間
        內密談等情，乙○○於原審證稱：「（問：丙○○最後
　　　　一次去大陸找你，你們二人有無特別到房間會談？）因
　　　　為他有帶茶葉給我，我們聊茶葉的價錢，後來我建議他
  　　　用小三通的方式出入大陸比較方便，所以他才把澳幣給
    　　我，我們都在聊這些事情，而且還特別推薦用壹條龍的
      　方式，辛○○這方面是行家，他一個月都跑兩三趟，將
        來如果要送茶葉，也可以請辛○○送過來。（原審卷三
        第88頁），亦難認被告丙○○有參與謀議。
      (3)另辛○○、陳益華之所以前後供述不一且相互矛盾，純
        因囿於彼等忌諱同案被告乙○○自始矢口否認犯行所致
        ，茲乙○○於本院審理中已坦認犯行，並供出實情，乙○○證稱：「他所述有許多地方不實在，他當時誤以為
  　　　我和丙○○是秘密證人，所以誣陷我們，確實我有參與
    　　研討恐嚇案情，辛○○要我找丙○○一起參與恐嚇戊○○、庚○○、己○○，因是丙○○與戊○○他們三人熟
        識，且辛○○、陳益華他們已拍好光碟片才來找我，說
        要找丙○○恐嚇戊○○他們，因丙○○與戊○○他們較
        熟識，我就問辛○○為何要找丙○○，辛○○說丙○○
        跟戊○○他們比較熟，丙○○可以直接將光碟片送給戊○○他們三人，當時我就跟辛○○說丙○○不可能參與
        ，因丙○○他的經濟無虞，他不可能參與，戊○○與楊
        光男與丙○○是從小一起長大的好友，根本不可能幫助
        恐嚇戊○○他們，後來我把丙○○不可能參與的事情告
        訴辛○○，且拒絕辛○○找丙○○參與，辛○○就與我
        研商如何將光碟片交予戊○○他們來進行恐嚇，後來我
        與辛○○就研究說將光碟片郵寄到戊○○他們三人公司
        ，之前辛○○有拜託我找丙○○請陳美鳳拍一個廣告，
        因辛○○有開「北港鴨肉羹」，在台北有好幾家連鎖店
        ，丙○○曾幫辛○○請陳美鳳拍過廣告，後來我跟辛○○說請他回去再找丙○○，請辛○○到丙○○處找戊○○的資料，請丙○○找戊○○尋找藝人拍攝廣告，還問
        八大電視台己○○有什麼節目可以製作廣告，辛○○找
        丙○○談這件事是要丙○○知道辛○○有在找戊○○、
        己○○二人的資料，如果恐嚇光碟片寄到戊○○他們那
        裡時，丙○○知道的話一定會知道是辛○○做的，丙○○當時有在做網路電話，丙○○有找過我在大陸那裡推
        銷網路電話，我就知道可以叫丙○○來的時候約定一個
        時間讓陳益華、辛○○和丙○○碰面，讓丙○○知道陳
        益華、辛○○二人在一起，如果光碟片曝光後，丙○○
        就會知道辛○○、陳益華二人，就會找到我這裡來，如
        果丙○○找來的話，我就可居中協調金額的事，他們拿
        恐嚇光碟給我看，我看到他們恐嚇戊○○三人都各五千
        萬元，我有告訴辛○○如果丙○○知道恐嚇戊○○的話
        ，丙○○一定會幫戊○○把恐嚇金額壓得很低，後來辛○○他們就說把將金額改成一億元讓戊○○他們去殺價
        ，陳益華、辛○○早就將光碟片和恐嚇信函準備好了才
        來找我，我告訴辛○○後，陳益華、辛○○就將原來準
        備好的光碟片、恐嚇信函損毀，並準備重寫、重拍，我
        就告訴辛○○他們，如何去拍、去寫、去寄由他們二人
        負責，等他們將光碟片、信函寄出去曝光後，戊○○他
        們一定會找丙○○來協調，因丙○○在大陸住了六、七
        年，我也在大陸二年多，丙○○知道我與辛○○、陳益
        華有在一起，協調的部分再由我負責，之前丙○○有找
        我做網路電話時，我有請丙○○拿網路電話的樣本給我
        看，雖然是打國際電話，但是話費是以國內電話來計費
        ，我找丙○○把樣本帶來，就約辛○○、陳益華來我家
        四人一起吃飯，讓丙○○看到陳益華、辛○○，我與辛○○研商好恐嚇方式後，辛○○就照做，辛○○獲得資
        訊後就把恐嚇光碟、恐嚇信件寄出，寄出的隔天，辛○○就說要到廈門打恐嚇電話，辛○○下午五點半到廈門
        ，陳益華去碼頭接他，二人要打恐嚇電話時有找我，我
        就告訴他們要恐嚇的部分自己去做，等到有人接獲恐嚇
        要找人協調時再找我出面做中間人，結果他們下午五點
        半去打恐嚇電話，晚上七點就被大陸的武警抓到了，辛○○與陳益華二人就聯想我一直推辭丙○○不可能參與
        ，還有我一直叫他們執行恐嚇部分，我不參與打電話、
        拍光碟，只做中間人，且他們那麼快就被抓，他們就聯
        想我與丙○○二人是秘密證人，想領取癸○的檢舉獎金
        ，所以陳益華、辛○○就有報復之心，一直緊咬我說有
        到我家拍攝光碟及寫恐嚇信函，恐嚇信函及光碟片早就
        拍好了，根本不是在我家拍的，二次拍攝光碟及寫恐嚇
        信函都是在辛○○家做的。」等語。足見事實上，本件
 　     純係辛○○、陳益華與乙○○間，為利用不知情之被告
        丙○○充當中間人，俾於恐嚇得逞後協調價碼及取贖之
        利，此由陳益華以電話恐嚇被害人戊○○時，卷附警察
        偵二隊監察陳益華0000000000號行動電話內容迭暗示「
        以你的關係，應該找……你去找，應該有人找得到我才
        對，以你的關係，你去找，應該有人會出來跟你講才對
        」、「你透過你的關係來找我，跟我講」、「以你的關
        係，你應該找得到我啦，黑社會啦，什麼都可以去找。
        」各等語，即可了然。
　　　(4)雖同案被告陳益華於警訊時供證：「（綽號『狗六』之
  　　　丙○○在本案是扮演何種角色？）我不知道他扮演什麼
    　　角色。我問乙○○如何取得恐嚇贖款，乙○○跟我講他
      　（狗六）會有招（指有辦法）云云」（93.11.2警訊筆
        錄），姑不論其供證情節純屬「傳聞」，對於丙○○是
        否涉嫌一節，並無證據能力，且據陳益華嗣於偵查中結
        證：「（恐嚇所得金額分幾股？）預訂五股，我跟癸○
        各一股，乙○○一股，丙○○一股，另外一股預留給中
        間人，辛○○分紅。」云云（93年11月25日訊問筆錄）
        ，亦核與辛○○於警訊初供：「（你們恐嚇所得如何分
        贓？）『陳益華說：如果有拿到錢，會拿給我贓款總額
　　　　三成。』」等語不符，已如前述；又陳益華嗣於原審亦
　　　　已結證：乙○○沒有跟伊說狗六會有招，伊當時可能是
  　　　聽錯，可能是聽成乙○○會有招，因為當時伊要報復乙○○，所以只要聽到乙○○部分都說有等語，足徵被告
      　陳益華之證詞存有重大瑕疵，不值輕採。況苟欲找丙○○充當使者，則已有一股預留給中間人，丙○○一股又
        是何來？又辛○○既係貫穿全場，豈無可分股，而僅分
        紅而已，而且據辛○○於警訊自承，陳益華告知『如果
        有拿到錢，會拿給我贓款總額三成。』互核不符，本件
        徒憑何人於何地謀議如何分贓等單純而重要情節，卷內
        並無一積極證據可資援引。
　　　(5)同案被告癸○供證：「（本件為何你會參與恐嚇戊○○
　　　　等人？）是陳益華找我的，當時他說要拍一支片子，第
  　　　一次拍的是我與陳益華兩個人坐著沒講話，第二次我們
    　　有拿槍枝及子彈，當時我們有裝填子彈但沒有射擊，快
      　要結束時我有說請你吃土豆。」、「（第一、二次拍片
        是分別在何地？）兩次都是在富山女人街辛○○女友住
        處那裏拍的。」足徵根本無所謂在六月上旬之一次在乙○○一樓住處拍片之情。「（當時乙○○是否旁觀看？
        ）沒有。」、「（為何你說的與陳益華及辛○○不同？
        ）我確定沒有。」、「（本件恐嚇案是誰提議策劃的？
        ）拍這支片子是陳益華找我，至於是誰策劃提議我均不
        清楚。」、「（本件乙○○扮演何種角色？）我不清楚
   　   。」「（就你所知參與本件恐嚇光碟案有誰？）我不清
        楚，我只有與辛○○、陳益華接觸過。」、於原審審理
        中亦證稱：「不認識丙○○（原審卷三第11頁）、與陳
        芳未接觸過（原審卷三第12頁）、不清楚丙○○擔任角
        色（原審卷三第14頁）」等語，是故苟被告丙○○舉有
        參與，以癸○、陳益華之交情，癸○豈會徹頭徹尾皆不
        知此情，顯與常理有違。
四、按本件認定被告丙○○有犯罪嫌疑主要係以辛○○以秘密證
    人身分作證之供述筆錄，然同案被告辛○○以秘密證人身分
    作證之供述筆錄，有違證人保護法立法本旨及施行細則規定
    ，並無證據能力，應予排除，己如上述；同案被告陳益華於
    警訊偵查所供亦於原審審理時所證推翻，且與辛○○所證不
    符；至癸○供證情節與被告丙○○更是不相關涉，以癸○所
    涉他案悉屬無期徒刑重罪，苟涉有與被告丙○○共同謀議恐
    嚇取財案件，實無狡賴之必要。綜觀全卷不利於被告丙○○
    之證據，要非欠缺證據能力即係被告之供述充滿矛盾，實難
    資為不利於被告丙○○之犯罪佐證。職是，本件非惟無直接
    證據繩被告丙○○以恐嚇取財犯行，縱由其他卷附之間接證
    據，亦不足以推論被告確有恐嚇取犯行達於一般人可確信之
    程度。徒憑供述前後不一於己利害攸關具有嚴重瑕疵之證人
    供述及缺乏背景舖陳說明採擷片斷之通訊監察譯文，實難據
    以認被告丙○○確有涉嫌。此外，復無其他積極證據足資認
    定被告確有公訴人所指之犯行，撥諸首開判例要旨及說明，
    不能證明被告有參與上揭公訴意旨恐嚇取財犯行，原審就此
    部分疏未詳查，遽認被告有該犯行，並加以論罪科刑，容有
    未洽，被告上訴意旨據此指摘原判決採證不當，否認其有犯
    罪，為有理由，自應由本院將該部分撤銷、改諭知被告無罪
    之判決。
據上論斷，應依刑事訴訟法第369條第１項前段、第364條、第29
9條第1項前段、第301條第1項、第300條，入出國及移民法第54
條，刑法第11條前段，刑法第28條、第56條、第346條第3項、第
1項、第26條前段、第47條、第51條第5款、罰金罰鍰提高標準條
例第1條，判決如判決如主文。
本案經檢察官羅清溪到庭執行職務。
中　　華　　民　　國　　94　　年　　10　　月　　11　　日
　　              刑事第三庭 　 審判長法　官　陳義仲
　　　                                法　官　陳顯榮
　　　                                法　官　宋明蒼
以上正本證明與原本無異。
不得上訴。
　　　　　　　　　　　　　　　　　　　書記官　尤乃玉
中　　華　　民　　國　　94　　年　　10　　月　　12　　日
附錄本案論罪科刑法條全文：
入出國及移民法第54條：
未經許可入出國或受禁止出國處分而出國者，處3年以下有期徒
刑、拘役或科或併科新台幣9萬元以下罰金。
刑法第346條：
意圖為自己或第三人不法之所有，以恐嚇使人將本人或第三人之
物交付者，處6月以上5年以下有期徒刑，得併科1千元以下罰金
。
以前項方法得財產上不法之利益，或使第三人得之者，亦同。
前二項之未遂犯罰之。
